【裁判字號】    89,易,1610
【裁判日期】    891211
【裁判案由】    竊盜
【裁判全文】
臺灣臺中地方法院刑事判決                        八十九年度易字第一六一號
    公  訴  人  台灣台中地方法院檢察署檢察官
    被      告  甲○○
    選任辯護人  洪永叡
                陳武璋
右列被告因竊盜案件，經檢察官提起公訴（八十九年度偵字第四二四七、五五三五號
），本院判決如左：
    主  文
甲○○竊盜，處有期徒參月。緩刑貳年。其餘被訴誣告及損害債權部分，均無罪。
    事  實
一、甲○○與丙○○原係男女朋友同居關係，甲○○於民國八十八年八月上旬某日，
    意圖為自己不法之所有，持其所有丙○○位於台中市○○區○○路三０一巷二二
    弄三十四號住處鑰匙，進入該處，未得丙○○同意竊取丙○○所有彰化銀行ＶＩ
    ＳＡ信用卡一張（卡號0000000000000000），得手後承相同犯意，於八十八年八
    月十六日上午九時三十五分，持該信用卡至台中市○○路彰化銀行中港分行所設
    置之自動提款機，插入信用卡並鍵入預借現金密碼，使辨識密碼之銀行機器陷於
    錯誤，誤以係提款人之提款，遂依照其所鍵入之金額交付新台幣（下同）二萬元
    現金，甲○○以此不正方法由自動付款設備詐得現金供己使用。嗣銀行寄交丙○
    ○信用卡消費明細表後，經調閱銀行錄影帶，始得知上情。
二、案經丙○○分別訴由台中市警察局第四分局報請及訴請臺灣臺中地方法院檢察署
    檢察官偵查起訴。
    理  由
壹、有罪部分
一、訊據被告甲○○坦承於右揭時地持告訴人丙○○之信用卡提領二萬元等事實，惟
    矢口否認有何竊盜及詐欺等犯行，辯稱：伊經過告訴人同意始提領現金云云。經
    查被告未經告訴人同意即竊取告訴人信用卡並領用現金之事實，業據被告於八十
    八年十月八日偵訊時坦承明確，復有信用卡消費明細表附卷可稽，又告訴人雖於
    八十八年八月十六日匯款十三萬元與被告，惟此並不足以阻確被告確有未經告訴
    人同意即持其信用卡領錢之違法性，是被告所辯，係卸責之詞，不足採信，其犯
    行堪以認定。
二、核被告所為，係犯刑法第三百二十條第一項之竊盜罪及第三百三十九條之二第一
    項以不正方法由自動付款設備取得他人之物罪。被告所犯上開二罪間，有方法結
    果之牽連關係，為牽連犯，應從一重之竊盜罪論處。爰審酌被告與告訴人間曾為
    男女朋友關係，告訴人復在被告傢俱行工作，男女朋友期間二人財務關係並不明
    確，被告犯罪動機、目的、手段、被害人所受損害等一切情狀，量處如主文所示
    之刑，以示懲儆。末查被告前未曾受有期徒刑以上刑之宣告，有臺灣高等法院被
    告全國前案紀錄表及臺灣台中地方法院檢察署刑案資料查註紀錄表在卷可按，被
    告因與告訴人間感情及財務糾紛致犯本案，二人已分手，其經此教訓，當知警惕
    而無再犯之虞，本院綜核各情，所宣告之刑，認以暫不執行為適當，併予宣告緩
    刑，以啟自新。
貳、無罪部分
一、公訴意旨另以：被告明知其為發票人，付款人中興商業銀行西屯分行帳號四六七
    三─一、票號ＡＭＴ0000000、面額十三萬元，及付款人台中市第四信用
    合作社帳號四六七三五、票號ＭＢ0000000、面額十五萬元之支票二紙，
    係其向告訴人借款時所簽付，並非遺失，竟基於概括犯意，於八十八年七月二十
    六日、八十八年八月二十六日，分別謊報上開支票遺失，向銀行申報掛失止付，
    同時填具致警察局之遺失票據申報書，未指定犯人向警察局誣告不特定人涉犯侵
    占遺失物罪。又被告明知其與告訴人因民事債務糾紛，經告訴人向本院聲請對其
    財產假扣押，並於八十八年九月二十日上午十時三十分許，由本院書記官督同相
    關人員至台中市○○路○段八十五之十六號被告經營之華信傢俱行執行查封，竟
    於將受強制執行之際，意圖損害債權人之債權，於不詳時間將已執行查封之前開
    財產搬離隱匿，致告訴人求償無門受有損害，因認被告涉犯刑法第一百七十一條
    第一項誣告罪嫌及第三百五十六條損害債權罪嫌云云。
二、按犯罪事實應依證據認定之，無證據不得推定其犯罪事實，刑事訴訟法第一百五
    十四條定有明文。又告訴人之告訴，係以使被告受刑事訴追為目的，是其陳述是
    否與事實相符，仍應調查其他證據以資審認，最高法院五十二年度台上字第一三
    ００號著有判例可資參照。公訴人認被告涉犯上開罪嫌，無非以告訴人之指訴、
    證人即引導本院前往查封之羅庭章證詞、匯款單、申報支票遺失申請書及本院執
    行卷宗為其論罪依據。訊據被告堅詞否認有何上開犯行，辯稱：伊與被告為同居
    男女朋友關係，告訴人任伊經營之傢俱行擔任會計，掌理傢俱行財務，嗣二人分
    手，伊發現伊簽發準備調現之前開支票連同其餘支票均不見，復未能找到告訴人
    ，因此申請支票止付，嗣傢俱行租約到期，伊將傢俱搬離前開地點，伊並未誣告
    及損害債權等語。經查：（一）被告以前開支票二紙遺失為由申請掛失止付及報
    警協查，有台中市票據交換所函附之申報支票遺失申請書、支票、退票理由單及
    掛失止付提示人資料附卷可稽，惟此僅能證明被告有前往申請支票遺失之事實，
    無法證明被告確實知悉前開支票係其交付告訴人收執。（二）告訴人於八十七年
    四月十六日匯二十萬元、八十七年五月十一日匯十二萬元、八十七年五月十五日
    匯四萬元、八十七年六月三日匯十四萬元、八十七年十月六日匯十一萬元、八十
    七年十月十二日匯十六萬元、八十八年七月二十一日匯十三萬元、八十八年八月
    十六日匯十三萬元與被告乙節，雖有告訴人提出之匯款單及銀行資金往來明細表
    附卷可憑，然此僅能證明告訴人有匯款與被告之事實；又告訴人於八十九年七月
    十日本院訊問時陳述：伊自八十七年五月起在被告傢俱行工作，工作薪資又經被
    告告貸，自八十七年五月起至八十七年十二月止被告陸續向伊借款，八十八年七
    月間被告最後一次向伊借款云云；然告訴人起訴請求被告清償借款民事案件中，
    告訴人陳稱：被告自八十七年四月起至同年九月止向伊借款云云，有本院八十九
    年度中簡字第八五一號民事確定判決附卷可稽，並經本院調閱卷宗核閱無誤。查
    告訴人就借款與被告之時間其陳述前後迴異，告訴人於前述民事事件中之陳述亦
    核與上開匯款資料未合，告訴人之指訴顯有瑕疵。（三）證人即曾在甲○○經營
    之傢俱行工作之乙○○到庭結證稱：被告與告訴人為同居關係，告訴人任被告之
    會計，廠商直接找告訴人領款，員工收取之款項亦交予告訴人，告訴人有時會將
    錢拿到銀行存放，錢較少放在傢俱店內等語，核與告訴人陳述其下班後將支票及
    現金均交付被告云云未合，亦足徵被告與告訴人資金往來密切。（四）被告申請
    止付之支票除前開二紙支票外，復有發票日八十八年八月十日，面額二萬二千元
    之支票一紙，有台中市票據交換所函附提示人資料、遺失票據申報書附卷可憑。
    該紙支票係告訴人交付案外人丁○○用以支付買受窗簾之價金，嗣因被告止付，
    告訴人以現金清償等情，經證人丁○○證述明確。又前開支票及付款人中興銀行
    ，面額十三萬元支票之票面金額，均係告訴人書寫，經告訴人陳述明確，是被告
    與告訴人間財務關係相當密切。再者告訴人指訴被告積欠一百二十八萬元，並簽
    發自八十八年五月起至八十九年二月止，發票日每月二十五日之支票與告訴人云
    云，惟告訴人未曾提及其持有前開面額二萬二千元支票。又告訴人自承：其借款
    與被告之資金來源係於八十七年五月持其不動產向銀行貸款四十萬元，又標得互
    助會四十一萬七千元併部分現金，八十八年三月間被告共簽發面額一百六十八萬
    元支票與告訴人用以清償借款，其借款與被告均未收取利息云云。然查告訴人既
    未自被告處領取薪資，復須抵押借款及標會始得以借被告週轉，然告訴人提出之
    匯款記錄共一百零三萬元，告訴人執有被告簽發之支票共一百六十八萬元及告訴
    人未提及之二萬二千元，相差近七十萬元，因此告訴人持有前開支票是否係被告
    所交付用以清償積欠告訴人之欠款，確有合理可疑。綜上所陳，既無法證明前開
    支票係被告交付告訴人，告訴人以支票遺失為由申請掛失止付，自難認有誣告故
    意。（五）告訴人訴請被告清償借款之前開案件，業經駁回告訴人之請求確定，
    如前所述，且告訴人已撤回假扣押執行並撤銷假扣押裁定，亦無證據證明被告積
    欠告訴人達一百二十八萬元，因此被告將查封之傢俱遷移，難認被告有何毀損債
    權之故意。綜上所述，查無證據證明前開二紙支票係被告交付告訴人，被告認以
    該二紙支票遺失為由，申請止付，難認有何誣告犯行，又亦無證據證明被告積欠
    告訴人達一百二十八萬元，因此被告將查封之財產遷移前開地點，亦核與損害債
    權之構成要件有間，難繩以被告誣告及損害債權罪責，此外，復查無其他積極證
    據足資證明被告有上開罪行，不能證明被告有此部分犯行，自應為無罪諭知。
據上論斷，應依刑事訴訟法第二百九十九條第一項前段、第三百零一條第一項，刑法
第三百二十條第一項、第三百三十九條之二第一項、第五十五條、第七十四條第一款
，罰金罰鍰提高標準條例第一條前段，判決如主文。
中      華      民      國      八十九      年      十二    月    十一  日
                                        法  官  林郁婷
右正本證明與原本無異。
如不服本判決，應於送達後十日內向本院提出上訴狀 （須附繕本） ，上訴於台灣高
等法院台中分院。
                                        書記官
中      華      民      國      八十九      年      十二    月    十一  日
附錄論罪科刑法條
刑法第三百二十條第一項
意圖為自己或第三人不法之所有，而竊取他人之動產者，為竊盜罪，處五年以下有期
徒刑、拘役或五百元以下罰金。
刑法第三百三十九條之二第一項
意圖為自己或第三人不法之所有，以不正方法由自動付款設備取得他人之物者，處三
年下有期徒刑、拘役或一萬元以下罰金。


司法院資訊處製作；財團法人民間司法改革基金會備份。
